【裁判字號】    95,訴,361
【裁判日期】    950510
【裁判案由】    偽造貨幣
【裁判全文】
臺灣板橋地方法院刑事判決               95年度訴字第361號
公  訴  人  臺灣板橋地方法院檢察署檢察官
被      告  乙○○
                    （現另案於臺灣臺北監獄臺北分監執行）
指定辯護人  本院公設辯護人甲○○
上列被告因偽造貨幣案件，經檢察官提起公訴（94年度偵字第
19911 號），本院判決如下：
    主  文
乙○○意圖供行使之用而收集偽造之通用紙幣，處有期徒刑參年
肆月。扣案之偽造通用紙幣玖張（號碼LM564225XQ、EB716163JR
號者各壹張、號碼LM564242XQ號者參張、號碼LM564646XQ號者肆
張）均沒收。
    事  實
一、乙○○前於民國91年間，因連續收受後方知為偽造之通用紙
    幣而行使案件，經臺灣屏東地方法院以91年度訴字第517 號
    刑事判決判處罰金五千元確定；又因行使偽造之通用紙幣未
    遂案件，經臺灣高雄地方法院以92年度訴字第1332號刑事判
    決判處有期徒刑一年八月確定（尚未執行完畢，不構成累犯
    ）。詎其仍不知悔改，於94年11月2 日下午2 時許，在臺北
    縣板橋市○○路附近，明知某真實姓名年籍不詳之人所兜售
    面額為新臺幣（下同）一千元之紙幣均係偽造之通用紙幣（
    以下簡稱偽鈔），竟意圖供行使之用，以不詳價格向其購買
    九張千元偽鈔而收集之，並置放於隨身攜帶之香煙盒內，欲
    伺機行使。嗣於94年11月14日凌晨1 時30分許，在臺北縣土
    城市○○路○段33巷巷口為警查獲，並扣得上開偽鈔九張（
    號碼LM564225XQ、EB716163JR號者各一張、號碼LM564242XQ
    號者三張、號碼LM564646XQ號者四張）。
二、案經臺北縣政府警察局土城分局報請臺灣板橋地方法院檢察
    署檢察官偵查起訴。
    理  由
一、訊據被告乙○○固坦承於前揭時、地為警查獲時持有上開偽
    造之千元通用紙幣九張等事實，惟矢口否認有意圖供行使之
    用而收集上開偽鈔之犯行，辯稱：上開偽鈔係伊於94年11月
    13日傍晚在臺北縣土城市永豐工業區所拾得，伊以為是真鈔
    ，打算予以花用故放置於身上云云。然查：
(一)被告持有上開九張千元偽鈔之事實，業據其於警詢、偵查及
    本院審理中均坦承不諱，核與證人即查獲警員張明和於本院
    審理中所為之證述相符，並有上開九張千元偽鈔扣案可佐；
    而上開九張千元偽鈔經送中央印製廠鑑定結果，認均係以彩
    色噴墨方式仿印，無凹版印紋凸起效果，紙張非鈔券紙，水
    印以灰色墨在紙張背面仿製，安全線以抽離自真鈔壹佰元卷
    之折光變色安全線，將其切割後再黏貼於偽鈔正面仿鈔券正
    面五段裸露部分，左下角面額數字以亮光物質仿折光變色油
    墨，均屬偽造等情，亦有中央印製廠94年12月19日中印發字
    第0940005184號函一份附卷可稽，是此部分之事實堪以認定
    ，合先敘明。
(二)被告於警詢及查獲當天接後內勤檢察官訊問時（參見94年度
    偵字第19911 號卷第13、32頁），均坦承其購買上開千元偽
    鈔，並打算加以花用等語，而扣案九張偽鈔經本院勘驗結果
    為：「扣案九張偽鈔，外觀尚屬完整並無破損痕跡，但印刷
    稍有模糊，墨色較淡，中央粉紅色安全線部分，是以黏貼方
    式貼上，稍嫌粗糙，尺寸與真鈔相當，其中號碼LM564225XQ
    者壹張，LM564242XQ三張，LM564646XQ四張，EB716163JR壹
    張，鈔票中間均有對折痕跡」（參見本院95年3 月3 日準備
    程序筆錄第5 頁），其中粉紅色安全線部分竟係以黏貼方式
    貼上，可見其仿製粗糙之程度，只需稍加注意即可輕易分辨
    。再依證人即查獲警員張明和於本院審理時所證，當時被告
    係將上開九張千元偽鈔放置於香煙盒內等情觀之，顯見被告
    係將上開偽鈔以隱蔽之方式加以收藏，亦與一般人使用紙鈔
    之習慣迥然不同。按被告若果如其嗣後所辯係於土城市永豐
    工業區拾獲上開九張千元偽鈔，以該偽鈔粗糙之程度，被告
    於取得當時自能清楚辨別係偽鈔，理應直接加以丟棄，又何
    需特別收藏於香煙盒內？足徵被告於取得之時，即已明知上
    開九張千元紙幣乃係偽鈔，其為避免為警查獲方以此種方式
    收藏甚明，是其所辯係於永豐工業區內所拾得云云，洵非可
    採。
(三)再者，被告前於91年間因連續收受後方知為偽造之通用紙幣
    而行使案件，經臺灣屏東地方法院以91年度訴字第517 號刑
    事判決判處罰金五千元確定；又因行使偽造之通用紙幣未遂
    案件，經臺灣高雄地方法院以92年度訴字第1332號刑事判決
    判處有期徒刑一年八月確定（尚未執行完畢）乙節，有上開
    判決書及臺灣高等法院被告前案紀錄表各一份在卷可按，雖
    被告之前案紀錄不能作為認定被告有無犯罪之直接證據，但
    由被告近四、五年來竟有上開多次行使偽造通用紙幣之前案
    紀錄觀之（其中臺灣屏東地方法院91年度訴字第517 號案件
    為連續犯），可見被告具有取得偽鈔之一定來源，亦可徵被
    告前開供稱係向他人購買上開偽鈔之自白，堪以採信。
(四)辯護人雖又以被告於警詢中係供稱向蔡如平購買，且除94年
    11月2 日外，亦曾於同年月12日再次購買等情，惟檢察官於
    起訴書中僅認定被告係向不詳人士購買，且僅於94年11月2
    日購買一次，與上開被告警詢中之自白即有所出入，況證人
    張明和亦證稱警方向蔡如平查證結果，蔡如平否認曾出售上
    開偽鈔予被告，亦未從蔡如平處搜得偽鈔，可見被告上開自
    白具有瑕疵等語置辯。惟按被告或共犯之自白，不得作為有
    罪判決之唯一證據，刑事訴訟法第156 條第2 項前段定有明
    文，上開被告所稱係向蔡如平購買偽鈔，及另於94年11月12
    日亦曾購買十二張偽鈔部分，因僅有被告之自白，別無其他
    積極證據佐證，揆諸前揭法條之規定，自不能單憑被告之自
    白而認定該部分之犯罪事實。然該部分之事實僅係因證據不
    足而無法認定，非謂該部分之事實絕對不存在，故不能以此
    逕認被告上開自白與事實不符，要屬當然，是辯護人此部分
    所辯，亦乏所據。另被告事後翻異前詞辯稱因伊與蔡如平之
    感情不好，方於上開自白中供稱係向蔡如平購買云云，然按
    意圖供行使之用而收集偽鈔罪係最輕本刑三年以上有期徒刑
    之罪，刑度甚重，被告前已因該罪而經臺灣高雄地方法院以
    92年度訴字第1332號刑事判決判刑確定，業如前述，對此自
    知之甚詳，若其僅欲誣陷蔡如平，又何須甘冒遭判決重罪之
    風險而於上開自白中自承自己購買偽鈔之事實？是被告此部
    分所辯，亦與情理有違，當非可採。
(五)綜上所述，被告所辯均非可採，其明知扣案九張千元紙鈔乃
    係偽造之通用紙幣，竟仍予以購買，顯見其意圖欲供己行使
    之用甚明；據此，本案事證明確，被告犯行堪以認定。
三、論罪科刑部分：
(一)按新臺幣係屬通用紙幣（最高法院63年臺上字第2194號判例
    意旨參照），故核被告所為，係犯刑法第196 條第1 項後段
    之意圖供行使之用而收集偽造之通用貨幣罪。
(二)公訴意旨雖認被告係意圖供行使之用而以二千元之代價，收
    集千元偽鈔共十二張，並已於臺北縣板橋市某菜市場等處使
    用其中三張偽鈔等情，然查此部分之事實僅有被告於警詢及
    偵查中之自白為據，其中關於行使之時間、地點及對象等資
    料並不明確，亦無其他必要之積極證據可資查證上開自白是
    否與事實相符，依前揭刑事訴訟法第156 條第2 項之規定，
    即難單憑被告之上開自白而為不利於被告之認定，不能證明
    被告確有此部分收集偽鈔及行使偽鈔之事實，惟此部分若成
    立犯罪，與前揭經本院論罪科刑部分有想像競合或牽連犯之
    裁判上一罪關係，本院爰不另為無罪之諭知，附此敘明。
(三)本院爰審酌被告前已有多次因持有或行使偽造通用紙幣而經
    法院判刑之紀錄，業如前述，猶不知悔改再次收集偽鈔，可
    徵其惡性不輕，其犯罪動機在於貪圖不法利益，收集偽鈔意
    圖行使，將嚴重擾亂社會交易及金融秩序，惟其所收集之數
    量不多，情節尚非重大，暨其犯罪後猶飾詞否認犯行，不見
    悔意等一切情狀，量處如主文所示之刑，以資懲儆。
(四)扣案之偽造通用紙幣九張（號碼LM564225XQ、EB716163JR號
    者各一張、號碼LM564242XQ號者三張、號碼LM564646XQ號者
    四張），不問屬於被告與否，均應依刑法第200 條之規定，
    宣告沒收。
據上論結，應依刑事訴訟法299 條第1 項前段，刑法第196 條第
1 項、第200 條，罰金罰鍰提高標準條例第1 條前段，判決如主
文。
本案經檢察官涂永欽到庭執行職務。
中    華    民    國    95    年    5     月    10    日
                  刑事第十八庭  審判長法  官
                                      法  官
                                      法  官
以上正本證明與原本無異。
如不服本判決應於送達後十日內向本院提出上訴狀。
                                      書記官
中    華    民    國    95    年    5     月    10    日
附錄本案論罪科刑法條
中華民國刑法第196條第1項
行使偽造、變造之通用貨幣、紙幣、銀行券，或意圖供行使之用
而收集或交付於人者，處三年以上十年以下有期徒刑，得併科五
千元以下罰金。


司法院資訊處製作；財團法人民間司法改革基金會備份。
